【裁判字號】    97,易,379
【裁判日期】    980618
【裁判案由】    竊盜
【裁判全文】
臺灣花蓮地方法院刑事判決               97年度易字第379號
公  訴  人  臺灣花蓮地方法院檢察署檢察官
被      告  丙○○
上列被告因竊盜案件，經檢察官提起公訴（97年度偵字第3936號
），本院判決如下：
    主  文
丙○○無罪。
    理  由
一、公訴意旨略以：同案被告丁○○（業經本院判決無罪）任職
    於花蓮縣光復鄉之聯騰砂石場，負責管理場內之機械器具維
    修業務，明知花蓮縣光復鄉○○段馬鞍溪（起訴書誤載為馬
    太鞍溪）河川砂石係屬經濟部水利署第九河川局管轄，非經
    申請許可不得採集，惟覬覦砂材物料上漲，認有利可圖，意
    圖為自己不法之所有，而於民國97年6月13日24 時起，僱請
    與其有犯意聯絡之被告丙○○及同案被告己○○、戊○○（
    俟到案後另行審結）以及另2名不詳姓名年籍之成年男子，
    至花蓮縣光復鄉馬鞍溪右岸光復堤防末端附近之河川地盜採
    砂石。其中同案被告己○○在馬鞍溪橋下擔任把風，嗣於同
    日凌晨2時30 分許，經警在通往聯騰砂石場之防汛道路攔查
    同案被告丁○○駕駛車牌號碼YP-2939 號自小客車，雖無查
    獲可疑事證而予放行，惟同案被告丁○○為免事跡敗露，即
    通知被告丙○○等人迅速撤離現場，並通知同案被告乙○○
    （業經本院判決無罪）駕駛自小客車至花蓮縣光復鄉台糖加
    油站附近接應被告丙○○及同案戊○○及另2 名不詳姓名年
    籍之男子離開現場，員警則沿路繼續巡邏，隨即在馬鞍溪橋
    下游1500公尺處發現砂石遭人盜採，現場並留有聯騰砂石場
    所有之KONATSU PC300型挖土機1台。因認被告丙○○所為係
    涉犯刑法第320條第1項之竊盜罪嫌等語。
二、證據能力部分：
（一）按被告以外之人於審判外之言詞或書面陳述，除法律有規
      定者外，不得作為證據；被告以外之人於檢察事務官、司
      法警察官或司法警察調查中所為之陳述，與審判中不符時
      ，其先前之陳述具有較可信之特別情況，且為證明犯罪事
      實存否所必要者，得為證據，刑事訴訟法第159條第1項、
      第159條之2分別定有明文，被告丙○○對於同案被告乙○○於警詢之證詞均不同意作為證據，惟查，同案被告即證
      人乙○○於警詢時之供述與在本院之證述均有不符之處，
      且參以證人乙○○於警詢供證所處情境，並無證據顯示係
      遭受強暴、脅迫、詐欺、利誘等外力干擾情形，或在影響
      其心理狀況致妨礙其自由陳述等情況下為證述，自具有可
      信性之特別情況，且係為證明本案犯罪事實存否所必要，
      依刑事訴訟法第159條之2規定，證人乙○○於警詢時之陳
      述，均自有證據能力。
（二）又按刑事訴訟法第159條之3規定：「被告以外之人於審判
      中有下列情形之一，其於檢察事務官、司法警察官或司法
      警察調查中所為之陳述，經證明具有可信之特別情況，且
      為證明犯罪事實存否所必要者，得為證據：……三、滯留
      國外或所在不明而無法傳喚或傳喚不到者」。則被告以外
      之人於審判中如傳喚不到時，其在司法警察調查中所為之
      陳述，即非不得做為證據，此乃傳聞法則之例外規定。經
      查，被告丙○○對於同案被告戊○○、己○○於警詢時之
      證述認均無證據能力，然同案被告戊○○、己○○經本院
      合法傳喚及拘提均未到庭，現經本院通緝中，而同案被告
      戊○○、己○○於警詢時之證述，並無證據證明有遭警刑
      求或威脅、利誘之情事，且為證明本案犯罪事實存否所必
      要者，依前開說明及規定，認其等於警詢中之證述均具有
      證據能力。
（三）復按被告以外之人於偵查中向檢察官所為之陳述，除顯有
      不可信之情況者外，得為證據，刑事訴訟法第159條之1第
      2 項定有明文，被告乙○○於偵查中以證人身分，除關於
      自己涉犯竊盜部分之陳述外，另關於被告丙○○所犯本案
      事實之證述，係經檢察官依法訊問後，供後具結所為之證
      述，並無其他事證足資認定其於檢察官訊問時有受違法取
      供之情事，且無何特別不可信之情況存在，依刑事訴訟法
      第159條之1第2項規定，自具有證據能力。
三、按犯罪事實應依證據認定之，無證據不得認定犯罪事實；不
    能證明被告犯罪者，應諭知無罪之判決，刑事訴訟法第 154
    條第2項、第301條第1 項分別定有明文。而認定犯罪事實所
    憑之證據，雖不以直接證據為限，間接證據亦包括在內；然
    而無論直接或間接證據，其為訴訟上之證明，須於通常一般
    之人均不致有所懷疑，而得確信其為真實之程度者，始得據
    為有罪之認定，倘其證明尚未達到此一程度，而有合理之懷
    疑存在時，即應為有利於被告之認定，更不必有何有利之證
    據（最高法院30年上字第816號、76年臺上字第4986 號判例
    可資參照）。又刑事訴訟法第161條第1項規定，檢察官就被
    告犯罪事實，應負舉證責任，並指出證明之方法。因此，檢
    察官對於起訴之犯罪事實，應負提出證據及說服之實質舉證
    責任。倘其所提出之證據，不足為被告有罪之積極證明，或
    其指出證明之方法，無從說服法院以形成被告有罪之心證，
    基於無罪推定之原則，自應為被告無罪判決之諭知（最高法
    院92年臺上字第128號判例參照）。
四、公訴人認被告丙○○涉犯上開罪嫌，無非以同案被告丁○○
    之供述、同案被告乙○○之於警、偵訊時之證述、被告丙○○及同案被告戊○○、己○○於警詢時之證述、證人甲○○
    之證述、馬鞍溪河川地籍圖、會勘紀錄等為其論據。惟訊據
    被告丙○○堅詞否認有何上開竊盜犯行，辯稱：伊只有見過
    丁○○2次面，1次是在6月2日至丁○○的砂石場維修機械，
    另外1 次是和丁○○打麻將，當天晚上伊在鳳林打麻將，後
    來接到丁○○的電話，說他的機具有問題，伊後來和朋友在
    林森路那邊的檳榔攤喝酒，丁○○一直沒出現，後來又到光
    復的紫羅蘭KTV喝酒，在哪裡待了1個多小時，接到小光的電
    話，就到光復台糖加油站坐車，伊從頭到尾都不知道盜採砂
    石的事情等語，經查：
（一）本案係花蓮縣警察局鳳林分局警員於97年6月13日2時20分
      許，在通往聯騰砂石場防迅道路上先攔檢同案被告丁○○
      所駕車牌號碼YP-2939 號自小客車後，再至盜採現場發現
      聯騰砂石場所有之挖土機1 台留在現場，並根據同案被告
      丁○○之行動電話通聯紀錄而循線查獲等情，有警員吳添
      來製作之偵查報告1 紙附卷可佐，可見本案並非當場查獲
      被告丙○○等人正在該處盜採砂石。至於聯騰砂石場所有
      之挖土機1 台固然停在盜採砂石之現場，然該挖土機係故
      障無法操作乙節，業據證人甲○○於本院審理時證稱：「
      （當時怪手狀況如何？）車斗是放下來，沒有發動」、「
      我們查扣的時候就不能發動，當天要上板車載去屏東的時
      候，我有請人來開，司機發現啟動馬達的線被拔掉，所以
      開板車的人請人來修，修好才上車」等語（見本院卷第11
      0頁、第112頁）屬實，則查扣當時之挖土機既無法啟動，
      被告丙○○等人自不可能於查獲之當晚以該挖土機在該處
      盜採砂石。
（二）又鳳林分局員警在盜採砂石現場或附近之聯騰砂石場內並
      未查獲任何載運砂石之載具即公訴人所稱未懸掛車牌之10
      輪卡車，此由警方在查獲當時拍攝之現場照片中均未見任
      何卡車可證（見鳳林分局丁○○等涉嫌盜採砂石案偵查卷
      第72頁至第124 頁）。而起訴書所載聯騰砂石場所有未懸
      掛車牌之10輪卡車均係停放在花蓮縣光復鄉○○路439 號
      之「正義重機械修理廠」內，此有鳳林分局偵查隊警員吳
      添來所拍攝之照片9張附卷可證（見警卷第295頁至第 299
      頁），該修理廠距離盜採砂石之現場亦有一段距離，則盜
      採砂石現場或聯騰砂石場內既無卡車可供載運砂石，被告
      丙○○等人當時如何能將盜採之砂石載到聯騰砂石場堆放
      或其他處所藏放？是公訴人認被告丙○○等人自97年6 月
      13日24時許起至同日2時30 分止，在上開處所盜採砂石云
      云，即非無疑。
（三）同案被告己○○於警詢時固曾供稱：丁○○他們在盜挖馬
      鞍溪橋下游約1500公尺南側堤防馬鞍溪內砂石，我是負責
      在馬鞍溪橋旁負責把風工作，丙○○當天有到現場，有聽
      到他以無線電叫，他是以術語說：水來了（即是警察來了
      ），丁○○說如果有警察來查緝，以水來了作為代表語云
      云，然其又供稱：「（你從無線電內，是否能辨認有多少
      人參與？）我只在無線電手機上聽到一個不認識的聲音，
      叫術語『水來了』」云云（見警卷第48頁），顯然與其指
      稱丙○○說：水來了等語，前後矛盾，則被告丙○○當天
      是否有參與該次盜採砂石之犯行，自難以被告己○○上開
      前後矛盾之供述為據。又同案被告己○○雖供稱係擔任把
      風之工作，然其僅當時係在馬鞍溪橋旁把風，並未到盜採
      砂石之現場，其並不知道當時究竟有何人參與，又各自擔
      任何種工作等情，此據同案被告己○○於警詢時供稱明確
      （見警卷第45頁），起訴書認被告丙○○與同案被告丁○○、戊○○及其他2 名不詳姓名年籍之成年男子均係在場
      實施竊盜犯行之人，然其等當時是否確已著手於竊盜行為
      之實施，亦難以同案被告己○○之上開證述為據，是起訴
      書認被告丙○○等人已著手盜採砂石之犯行，已嫌率斷。
（四）又同案被告乙○○於警、偵訊時均證稱：97年6月13 日凌
      晨2 時許，丁○○請伊於到花蓮縣光復鄉台糖加油站附近
      載丙○○、戊○○及另2 名不詳姓名年籍之男子離開等語
      ，然該加油站距離警察查獲盜採砂石現場約有5、6公里乙
      節，此據證人即警員詹信一到庭證稱無誤（見本院卷第14
      4頁），若被告丙○○及同案被告戊○○及另2名不詳姓名
      年籍之男子均有參與本件盜採砂石之犯行，則其等於發覺
      有警察至該處巡邏時，何以未搭乘當時也在現場之同案被
      告丁○○所駕駛自小客車離去，反而各自步行至距離盜採
      現場5、6公里遠之加油站搭乘同案被告乙○○所駕駛之車
      輛離去，顯與常情有違，且縱認被告丙○○與同案被告、
      戊○○及另2 名不詳姓名年籍之男子等人均係從該盜採砂
      石現場到該加油站附近搭車離去，然無證據證明其等已著
      手竊盜行為之實施，亦即其等也有可能尚未開始著手竊盜
      行為即遭發覺而逃離現場，是自不能以同案被告乙○○於
      深夜在上開處所搭載其等離開之行徑，與常情有違，而遽
      認其等有共同參與盜採砂石之犯行。至於同案被告乙○○
      於警詢時證稱：在車上曾聽聞被告丙○○等人在交談中有
      說「出事了」等語，然所謂「出事了」係出了什麼事？是
      否表示警察到場查緝其等盜採砂石？均有不明，尚不足以
      證明被告丙○○有公訴人所起訴盜採砂石之犯罪事實。
四、綜上所述，公訴人所提出之證據亦均無從使本院對被告丙○○為有罪之心證。此外，復無其他積極證據足資證明被告丙○○涉犯盜採砂石之犯行，揆諸前開法條、判例及說明，應
    為被告丙○○無罪判決之諭知。
五、至同案被告戊○○、己○○俟到案後，另行審結。
據上論斷，應依刑事訴訟法第301條第1項前段，判決如主文。
本案經檢察官張立中到庭執行職務。
中    華    民    國    98    年    6     月    18    日
                  刑事第三庭    法  官  許乃文
以上正本證明與原本無異。
如不服本判決應於收受送達後10日內向本院提出上訴書狀，並應
敘述具體理由。其未敘述上訴理由者，應於上訴期間屆滿後20日
內向本院補提理由書 (均須按他造當事人之人數附繕本)「 切勿
逕送上級法院」。告訴人或被害人如對於本判決不服者，應具備
理由請求檢察官上訴，其上訴期間之計算係以檢察官收受判決正
本之日期為準。
中    華    民    國    98    年    6     月    18    日
                                書記官


司法院資訊處製作；財團法人民間司法改革基金會備份。
